臺灣高等法院民事判決　九十年度上更(一)字第二一九號
　　　上　訴　人　甲○○
　　　法定代理人　邱志宏
右當事人間損害賠償事件，上訴人對於中華民國八十七年六月十一日臺灣桃園地方法
院八十六年度訴字第二八八號第一審判決提起上訴，經最高法院第一次發回更審，本
院判決如左：
    主　　文
原判決除確定部分外，關於駁回上訴人後開第二項之訴部分，並訴訟費用之裁判廢棄
。
被上訴人應給付上訴人新臺幣玖拾肆萬肆仟陸佰柒拾貳元，及自民國八十六年三月十
三日起至清償日止，按年息百分之五計算之利息。
其餘上訴駁回。
第一、二審及發回前第三審訴訟費用（除確定部分外），由被上訴人負擔五分之四，
餘由上訴人負擔。
    事實及理由
甲、程序部分：
    上訴人於本院前審審理時，擴張請求瑕疵修復費用新臺幣（下同）十三萬七千六
    百十五元，因上訴人起訴時之訴訟標的即為民法第二百十七條、第二百三十一條
    第一項及第三百六十條，上訴人未變更訴訟標的，僅擴張應受判決事項之聲明，
    依民事訴訟法第四百四十六條第一項規定，應予准許。
乙、實體部分：
一、上訴人主張：上訴人於民國八十一年八月二十九日向被上訴人購買其所興建坐落
    桃園縣中壢市○○段中壢老小段二二六－二七地號等土地上之國際星城（下稱系
    爭大廈）編號Ａ、Ｅ、Ｆ戶房屋及其基地，被上訴人雖於八十四年四月十七日交
    屋，惟上訴人發現該房屋有屋頂滲水導致油漆剝落、房屋內牆採用磚牆未使用永
    久性鋼筋性混凝土因而不具防震、耐壓、隔熱效果等瑕疵，致該屋不堪使用居住
    及出租。嗣經上訴人於八十四年六月二十八日及八十五年三月十四日通知修補改
    善，復於八十五年八月三日委請律師致函被上訴人，請於十日內修補改善，惟仍
    未積極改善，足認所點交之系爭房屋及結構設備，均不符合房屋買賣契約第七條
    所定保證品質，且因被上訴人未在頂樓十樓空中花園有效舖設PU膠膜防水設備，
    一遇下兩，被十樓之雨水滲入，九樓之油漆剝落及鋼筋多處銹蝕，足證系爭房屋
    自八十四年交屋時起至八十八年八月三十一日止，確實無法居住使用，雖招承租
    人看屋，一見屋內滲水剝落現象，不敢承租，致數年內受有重大損害。故上訴人
    受有相當於每月租金二萬二千三百元之損害，自八十四年五月一日起至八十八年
    八月三十一日止計一百十五萬九千六百元，及瑕疵修復部分三萬八千三百五十元
    （只請求三萬八千元），合計一百十九萬七千六百元，此係被上訴人違反契約所
    定房屋品質保障及不完全給付之遲延所造成，被上訴人自負有賠償之責任。上訴
    聲明為：(一)原判決除確定部分外廢棄。(二)被上訴人應給付上訴人一百十九萬七千
    六百元及自起訴狀繕本送達之翌日起至清償日止，按年息百分之五計算之利息。
    (三)第一、二、三審訴訟費用由被上訴人負擔。（本院按：上訴人於原審及本院前
    審審理時主張受有租金每月二萬七千元之損害，自八十四年五月一日起至八十六
    年二月二十八日止計二十二個月，共為五十九萬四千元，自八十六年三月一日起
    至八十八年八月三十一日止計三十個月，為八十一萬元，八十八年九月一日後之
    損害為瑕疵修復費用十三萬七千六百十五元，合計一百五十四萬一千六百十五元
    。嗣於本院減縮聲明，上訴人逾上訴聲明範圍外之請求已敗訴確定）。
二、被上訴人則以：上訴人於本院前審追加請求瑕疵修復費用十三萬七千六百十五元
    ，被上訴人明示反對，上訴人追加部分不合法。系爭房屋在八十八年九月施作防
    水PU膠膜前有多處瑕疵，依臺灣省土木技師公會（以下簡稱土木公會）所為上開
    鑑定報告結果中，固認定系爭房屋所生天花板油漆剝落、滲水及版之鋼筋鏽蝕等
    情，係頂樓未有效舖防水PU膠膜所致，然縱觀全文，並無認定系爭房屋現在無法
    居住使用之用語，反而認為若任令天花板滲水無法完全有效防止滲水之情形繼續
    發生，將導致不堪居住或無法使用，足見該鑑定結果所謂「不堪居住或無法使用
    」等語，是針對系爭房屋之將來所言，並非針對現階段之居住及使用，此觀土木
    公會於該鑑定報告中所拍攝系爭房屋之相關照片，亦足見系爭房屋雖有平頂油漆
    脫落之現象，然尚不影響住居之安全，參以土木公會於第二次鑑定前一年即八十
    七年三月二十日所為之鑑定報告中，並無鋼筋銹蝕之情況，顯見該鋼筋銹蝕之情
    形並非發生在被上訴人八十四年交屋當時，而係在八十七年三月二十日以後始行
    發生，然上訴人請求之損害賠償，卻是自八十四年五月一日交屋之日起未能出租
    予他人之損害，而非將來不能住居之損害，其請求自無足採。況第一審及本院前
    審法官曾至現場勘驗，均未發現系爭房屋任何不堪住居之情形，而影響系爭房屋
    將來住居之鋼筋銹蝕問題，既經被上訴人於八十九年三月九日另行聘工施作有效
    之防水工程，已無將來不堪居住使用之虞。至於冷氣孔部分，非兩造契約約定之
    事項，亦與上訴人所蓋章認可之施工圖面不符，被上訴人並無施作之義務；木門
    及門扇部分，被上訴人所提供之材質遠較契約約定更優良，就契約之精神而言，
    並無不完全給付之問題，且被上訴人於原審審理中亦一再陳明，若上訴人執意依
    約更換，被上訴人亦願為之，只是在美觀及耐用上絕對劣於原來門扇，對上訴人
    有害無益。況縱上開門扇與衛浴設備確有瑕疵，原審判決認為上開之瑕疵屬非不
    能即知之瑕疵，上訴人在受領系爭房屋後既未依通常程序檢查，依民法第三百五
    十六條之規定，即應視為承認所受領之物，就此上訴人亦不得再行請求賠償等語
    置辯。並聲明：(一)上訴駁回。(二)如獲不利判決，請准供擔保免於假執行。(三)訴訟
    費用由上訴人負擔。
三、兩造不爭之事實：
    上訴人向被上訴人購買坐落桃園縣中壢市○○段中壢老小段二二六－二七地號等
    三筆土地上新建之「國際星城」即門牌桃園縣中壢市○○路二０一號九樓編號Ａ
    、Ｅ、Ｆ及其基地，被上訴人已於八十四年四月七日將不動產點交予上訴人之事
    實，為兩造所不爭，並有系爭房地預定買賣契約書、建築改良物登記謄本、房屋
    改善清單影本為證，堪信為真。
四、兩造爭點之論述：
    (一)系爭房屋是否有瑕疵致不能居住出租之情事：
      (1)上訴人購買系爭房屋位於九樓，因被上訴人未在頂樓十樓空中花園有效舖設
        PU膠膜防水設備，一遇下兩，被十樓之雨水滲入，九樓之油漆剝落及鋼筋多
        處銹蝕‧‧‧版之鋼筋已出現多處銹蝕，若天花板滲水，無法有效防止，鋼
        筋繼續銹蝕，將導致不堪居住或無法使用等情，有土木公會八十八年三月九
        日土技字第一０四七號函在卷可稽。於本院審理中，對系爭房屋是否因滲水
        剝落、鏽蝕等原因，影響正常使用與居住等情，再函詢土木工會查覆，經該
        會於九十一年四月二日以91省土技字第一０七二號函復：「在當時，已影響
        該房屋之正常使用與居住」，有該函在卷足證（本院卷第五十二頁）。佐以
        被上訴人之法定代理人邱志宏另案訴請包商呂宏哲賠償損害之訴訟中，主張
        「系爭房屋‧‧‧經送請台灣省土木技師公會鑑定後，發現九樓房屋天花板
        確有防水PU膜設置不當產生滲水無法有效防止之問題‧‧‧於修繕中竟發現
        被告（指呂宏哲）並未依約施作玻璃纖維係造成滲水之主要原因」（最高法
        院九十年度台上字第一三七九號卷第四十五頁）等情，足證系爭房屋於八十
        四年四月七日交屋之日起至八十八年九月初屋頂舖設防水PU膠膜完成前，因
        滲水狀態之持續，已影響該房屋之正常使用與居住，足堪認定。被上訴人另
        抗辯土木公會八十七年三月二十日所為之鑑定報告，並無鋼筋銹蝕之情況，
        足認鋼筋銹蝕非發生於八十四年交屋伊始云云。查，土木公會八十七年三月
        二十日之鑑定報告第二頁鑑定結果一已載明「天花板油漆剝落確因滲水所致
        」（外放之八十七年三月二十日第一一五六號鑑定報告），足證滲水現象自
        交屋時即存在。又，系爭大廈雖有其他之住戶或租戶進住，因頂樓十樓空中
        花園之滲水直接受影響者為系爭房屋所在之九樓，故不能與其他樓層相提並
        論。
      (2)請求金額之計算：
        上訴人主張其所請求者，為買賣標的因瑕疵或不完全給付致「不能使用收
          益之損害賠償」，而損害賠償，除法律另有規定或契約另有訂定外，應以
          填補債權人所受損害及所失利益為限，依通常情形或已定之計劃、設備或
          其他特別情事，可得預期之利益，視為所失利益，為民法第二百十六條第
          一項、第二項所明定。「民法第二百十六條第二項之消極損害（所失利益
          ），乃一般可得預期利益之損害，並不以取得利益之絕對的確實為必要，
          凡按外部情事，足認已有取得利益之可能，因責任原因事實之發生，致不
          能取得者，即為所失之利益。」（最高法院八十一年度台上字第二一四九
          號判決參照）。被上訴人抗辯系爭大廈主要租屋者為單身上班族，上訴人
          之大坪數房屋甚難出租出去云云；然，苟無滲水情形之存在，難認上訴人
          之房屋無出租之可能，被上訴人之抗辯，尚非可採。
        系爭房屋含附屬建物，面積為九六．０八平方公尺（原卷第三十三頁），
          折合約二九．０六坪，在八十四年至九十一年間之租金，每坪為六百元至
          八百元之間，有上訴人提出之桃園縣不動產仲介同業公會函可證（本院卷
          第八四頁）。另據處理同棟大樓房屋出租事宜之證人詹汀惠於八十八年四
          月二十日在本院前審證稱：其妹位於同大樓六樓十三坪面積之房屋，自八
          十四年至八十五年，是以一萬元出租，現在是以八千元出租等語（本院前
          審卷第九十三頁背面）。上訴人主張系爭房屋面積，為詹汀惠之妹所有房
          屋之二．二三倍，依該屋月租一萬元為標準計算，上訴人主張每月受有二
          萬二千三百元之房租損害。惟審酌上訴人之房屋係由Ａ、Ｅ、Ｆ三戶打通
          成一戶，格局較不為一般人所能接受，參以前開函示，本院認上訴人之損
          害應以每坪六百元為計算標準較為公允。即自八十四年五月一日起至八十
          八年八月三十一日止，共計五十二個月，每月以一萬七千四百三十六元計
          算房租損失，共為九十萬六千六百七十二元（600 ×29.06＝ 00000
          00000×52＝ 906672）。上訴人在此範圍內之請求為有理由，應予准許，
          逾此部分之請求，則難以准許。
     (二)關於上訴人請求修復冷氣孔二個二萬元，修復木門及門窗二個二千五百元，
       修復浴衛規格不符五千元及其他廢料處理費等，共計三萬八千三百五十元，
       上訴人僅請求三萬八千部分：
       按因可歸責於債務人之事由，致為不完全給付者，債權人得依關於給付遲延
       或給付不能之規定行使權利，民法第二百二十七條第一項定有明文。查，冷
       氣孔部分：依據契約附件「建材及設備說明書」記載「每戶」預留冷氣孔並
       裝配220V冷氣機專用插座（原審卷第十七頁背面），上訴人購買三戶（Ａ、
       Ｅ、Ｆ戶），自應預留三個冷氣孔，交屋時上訴人發現僅預留一組冷氣孔，
       且經土木公會鑑定結果亦表示尚有二冷氣孔未施作（見外放之一○四七號鑑
       定報告）。被上訴人雖辯稱受法令之限制不得施工云云，若其抗辯為真，土
       木公會所為之鑑定必然會加註雖與契約之約定不符，但受法令之限制不得施
       工，不致仍鑑定出損害額，被上訴人之抗辯顯非可採。關於修復木門及門窗
       ，衛浴規格不符部分（使用之品牌不符）亦同，經鑑定結果，確實與契約之
       明示約定不符，上訴人受有損害。從而，上訴人按照鑑定報告書之修復費用
       估算表，就冷氣孔、木門及門窗、衛浴規格不符之不完全給付，加計其他費
       用後，請求三萬八千元之修復費用（前揭鑑定報告第三五頁），應予准許。
五、綜上所述，上訴人主張為可採，被上訴人抗辯為無可取。從而，上訴人本於不完
    全給付之法律關係，請求被上訴人給付一百十九萬七千六百元及遲延利息，於九
    十四萬四千六百七十二元（906672＋38000＝ 944672）及自起訴狀繕本送達翌日
    即八十六年三月十三日起算之法定遲延利息部分，為有理由，應予准許。逾此所
    為請求，為無理由，應予駁回。原審就上開應准許部分，為上訴人敗訴之判決，
    尚有未洽，上訴意旨求予廢棄改判，為有理由，爰由本院予以廢棄改判如主文第
    二項所示，至於上訴人之請求不應准許部分，原判決為上訴人敗訴之判決，經核
    於法並無不合，上訴意旨求予廢棄改判，為無理由，應駁回其上訴。本件上訴人
    上訴所得之利益未逾一百五十萬元，不得上訴第三審，原判決就上開應准許部分
    駁回上訴人假執行之聲請，理由固有不同，結論仍屬一致，被上訴人聲明願供擔
　　保請准免為假執刑之宣告，亦無必要，附此敘明。
六、本件事證已臻明確，兩造其餘攻擊防禦方法，經審酌後，或與本件無涉，或與判
    決結果不生影響，毋庸一一論列。
七、據上論結，本件上訴為一部有理由，一部無理由，依民事訴訟法第四百五十條、
    第四百四十九條第一項、第七十九條但書，判決如主文。
中　　　華　　　民　　　國　　九十一　　年　　　七　　　月　　十七　　　日
                                  民事第九庭
　　　　　　　　　　　　　　　　　　　審判長法　官　吳　謙　仁
　　　　　　　　　　　　　　　　　　　　　　法　官　魏　大　喨
                                            法　官　蘇　瑞　華
右正本係照原本作成。
不得上訴。
中　　　華　　　民　　　國　　九十一　　年　　　七　　　月　　十八　　　日
　　　　　　　　　　　　　　　　　　　　　　書記官　賴　以　真
